【裁判字號】    99,消債更,286
【裁判日期】    990927
【裁判案由】    聲請更生程序
【裁判全文】
臺灣高雄地方法院民事裁定           99年度消債更字第286號
聲  請  人  乙○○
上列當事人聲請消費者債務清理事件，本院裁定如下：
    主  文
聲請人乙○○自中華民國九十九年九月二十八日下午十六時起開
始更生程序。
命司法事務官進行本件更生程序。
    理  由
一、聲請意旨略以：聲請人前未曾依「中華民國銀行公會會員辦
    理消費金融案件無擔保債務協商機制」請求共同協商債務清
    償方案，乃於99年6 月向最大債權金融機構即中國信託商業
    銀行股份有限公司（下稱中國信託銀行）請求協商未成立。
    聲請人自陳配偶失業，聲請人需扶養2 名未成年子女，並遭
    民間債權人強制執行扣薪三分之一，以每月扣薪後之薪資扣
    除房租、扶養費及生活所需後顯入不敷出，縱令接受最大債
    權銀行所提還款條件，對於民間債權人之債務仍無法清償且
    排擠其生活必要費用，實無法負擔還款條件，而有不能清償
    債務或有不能清償之虞之情事，致履行困難，爰聲請准予裁
    定更生等語。
二、按債務人不能清償債務或有不能清償之虞者，得依消費者債
    務清理條例所定更生或清算程序，清理其債務。債務人無擔
    保或無優先權之債務總額未逾1200萬元者，於法院裁定開始
    清算程序或宣告破產前，得向法院聲請更生。又債務人與金
    融機構協商成立者，不得聲請更生或清算。如法院開始更生
    程序之裁定，應載明其年、月、日、時，並即時發生效力。
    法院裁定開始更生或清算程序後，得命司法事務官進行更生
    或清算程序，必要時得選任律師、會計師或其他適當之自然
    人或法人一人為監督人或管理人。消費者債務清理條例第3
    條、第42條第1 項、第151 條第5 項前段、第6 項、第45條
    第1 項及第16條第1 項分別定有明文。
三、經查：聲請人所主張之上開事實，業據提出財產及收入狀況
    說明書（卷7-8 頁）、債權人清冊（卷9-10頁）、戶籍謄本
    （卷12-113頁）、前置協商不成立通知書（卷14頁）、聲請
    人、配偶及子女97至98年度各類所得資料清單及財產歸屬資
    料清單（卷15-17 、56-61 頁、63-71 頁）、聲請人及配偶
    之勞保投保資料表（卷18-20 頁、62頁）、聯合徵信中心之
    個人資料（卷21-23頁、81-83頁）、在職證明書（卷39頁）
    、99年1 月至99年7 月薪資單（卷40-42 頁、128 頁）、房
    屋租賃契約書（卷43-45 頁）、本院執行命令（卷91-94 頁
    ）等可憑，可信為實。
四、本院審酌聲請人目前任職於高雄市政府環境保護局，97、98
    年於扣除所得稅後之所得分別為575,911 元、619,580元，
    換算每月約為47,993元、51,632元之收入，名下無財產（卷
    60-61 頁各類所得資料清單、59頁財產歸屬資料清單），再
    依其99年度1 月到99年7 月之員工薪資單（卷40-44 頁），
    其固定應發薪資每月均為32,889元，99年2 月另領取年終獎
    金45,663元，平均每月3,805 元，若扣除每月必要之勞保、
    健保及工會會費等費用約3,369 元（2660+659+50 ，參前薪
    資單），則其99年度平均每月實際所得含年終獎金等約為
    33,325元（32889 ＋0000-0000 ），堪以認定。聲請人主張
    每月須負擔二名未成年子女之扶養費用，查聲請人之配偶王
    培興97年所得8,374 元、98年無所得，名下無財產（卷56-5
    7 頁所得及財產資料），是聲請人陳稱需獨力負擔子女之扶
    養費，尚屬於法有據，惟參照民法第1118、1119條規定，其
    負扶養義務之程度，亦應考量其目前身陷卡債之窘境，所負
    擔之扶養義務能力，自非比一般，是本院認應以98年度綜合
    所得稅受扶養人每人免稅額82,000元計算，其每人每月扶養
    費用約6,833 元（82000 ÷12），是聲請人主張每月支付2
    名子女扶養費用共10,000元（5000×2 ），尚屬合理。至聲
    請人主張一家四口同住，每月租屋支出9,000 元（卷12-13
    頁戶籍謄本、43-45 頁房屋租賃契約書、46-51 頁租金支出
    證明），惟其每月領有租金補助3,000 元（卷52-53 頁存摺
    影本）應予扣除，故其實際房租支出應為6,000 元，再加計
    聲請人之生活費用按內政部公告99年度高雄市每人每月最低
    生活費計算為11,309元，則聲請人每月必要支出為27,309元
    （10000+6000+11309），方屬適當。則依其99年平均每月所
    得33,325元，經扣除必要支出27,309元後僅餘6,016 元（
    00000-00000 ），雖足以負擔最大債權銀行提供分42期、利
    率5 ％、每月還款1,000 元之協商方案，惟聲請人現遭債權
    人強制執行扣薪部分之所得，已不能自由處分，且因目前對
    聲請人強制執行扣薪之債權人，有非金融機構者（卷91-94
    頁執行命令），聲請人縱與最大債權銀行協商成立，仍不能
    停止非金融機構之債權人強制執行扣薪，聲請人遭強制執行
    扣薪後之薪資所得13,725元，已不足支應其必要生活支出
    27,309元。今聲請人於消費者債務清理條例通過後向中國信
    託銀行聲請前置協商，惟遭銀行以無法負擔任何還款條件為
    由致協商不成立（卷14頁前置協商不成立通知書），觀之金
    融機構債務31,425元、台新銀行及高雄市政府不動產拍賣後
    剩餘之債權金額分別為250,563 元、2,547,652 （卷89-90
    頁分配表），此外尚有民間債權人徐海樵、甲○○之債務
    2,261,000 元未予清償（卷91-94 頁執行命令），以聲請人
    之收入情形，難認其能同時清償協商款項、台新銀行、高雄
    市政府及民間債權人債務，足見聲請人並非一心欲循債務清
    理之程序以圖脫免債務之責任而無任何清償之誠意，確已不
    足清償債務，堪認聲請人之債務大於財產，而有不能清償債
    務或有不能清償之虞之情事。而聲請人無擔保或無優先權之
    債務總額未逾新臺幣1,200 萬元，復無同條例第46條規定已
    經法院裁定開始清算程序或宣告破產及第6 條第3 項、第8
    條各款所定駁回更生聲請等程序事由存在，則債務人聲請更
    生，是有理由。爰裁定如主文。
中    華    民    國    99    年    9     月    27    日
                   民事庭   法      官  藍家慶
上為正本係照原本作成
本件不得抗告
中    華    民    國    99    年    9     月    27    日
                            書  記  官  梁竫

司法院資訊處製作；財團法人民間司法改革基金會備份。
